【裁判字號】    98,交聲,269
【裁判日期】    981015
【裁判案由】    違反道路交通管理處罰條例聲明異議
【裁判全文】
臺灣花蓮地方法院交通事件裁定       98年度交聲字第269號
原處分機關  交通部公路總局臺北區監理所花蓮監理站
異  議  人
即受處分人  友豐交通有限公司
代  表  人  乙○○
上列異議人因違反道路交通管理處罰條例案件，對於交通部公路
總局臺北區監理所花蓮監理站民國98年7月20日花監違字第裁44-
P00000000號裁決聲明異議，本院裁定如下：
    主  文
異議駁回。
    理  由
一、原處分要旨略以：異議人即受處分人友豐交通有限公司（下
    稱異議人）所有之車牌號碼931-HX號營業貨運曳引車（下稱
    系爭貨車）於民國98年4月8日13時23分許，在花蓮縣吉安鄉
    ○○路○段459號，因「汽車裝載貨物超過核定之重量」，經
    花蓮縣警察局交通警察隊第一分隊員警開單舉發，嗣經原處
    分機關依道路交通管理處罰條例第29條之2第3項，裁處罰鍰
    新臺幣（下同）14,000元等語。
二、異議意旨略以：駕駛人甲○○於98年4月8日13時23分，駕駛
    異議人所有之車號931-HX營業貨運曳引車，行經 193線道至
    花蓮港，於花蓮縣吉安鄉○○路○段459 號公設固定地磅處
    ，由花蓮縣警察局交通警察隊第一分隊員警執行抽磅臨檢，
    但該員警執行抽磅未依標準作業程序，等待車輛靜止後啟動
    確定鍵，而在車輛未靜止時磅秤顯示值仍跳動中，即啟動確
    定鍵，而導致磅秤顯示值為38.52 公噸，因而駕駛人立即多
    次請求重新會磅，員警當場同意給予重新過磅，第2 次會磅
    ，重量值為38.14公噸，與第1次過磅之顯示值有所誤差，請
    求該員應依第2 次會磅之重量值為標準，但該員警則表示依
    相關規定必須以第1次量測顯示值為依據，並以第1次測量顯
    示值為開罰之依據，該開罰處分實於法無據，而依交通部國
    道高速公路局交通管制組「道路交通安全規則」行政處分釋
    疑之內容，可知地磅本身具有法定正負公差，故同一車輛經
    過不同地點之地磅，其重量值不同，屬正常現象，且貨車超
    載之取締，以超過核定總重量10％以上方加以告發。故系爭
    貨車須超過38.5公噸之重量值方可告發，而系爭貨車出場時
    依標準程序磅重量值為38.28 公噸，為警舉發後在光華地磅
    及港務局地磅之磅重量值分別為37.94公噸、38.26公噸，僅
    有因員警未依標準作業程序磅重始超重，其餘4 次所得之重
    量值皆屬不須告發之範圍。再者，花蓮縣警察局的花警交字
    第0980016939號函覆所指本案發生之日期為98年8月8日，與
    舉發單之日期98年4月8日不同，此為無效之行政處分，茲此
    聲明異議，請求撤銷原處分等語。
三、按有汽車裝載貨物超過核定之總重量、總聯結重量者之情形
    者，應責令改正或當場禁止通行，並處1萬元罰鍰，超載 10
    公噸以下者，以總超載部分，每1公噸加罰1千元；超載逾10
    公噸至20公噸以下者，以總超載部分，每1公噸加罰2千元；
    超載逾20公噸至30公噸以下者，以總超載部分，每1 公噸加
    罰3千元；超載逾30公噸者，以總超載部分，每1公噸加罰 5
    千元，未滿1公噸以1公噸計算，道路交通管理處罰條例第29
    條之2第3項定有明文。
四、經查：
  (一)本件異議人所有系爭貨車為營業貨運曳引車（曳引車：931-
    HX號、營業半拖車：29-FA號、核重35 公噸），於上開時、
    地載運三分石，為警查獲有超重載貨之情事，經磅重為 38.
    52公噸，已超過核定之重量35公噸，而為警開單舉發等情，
    有花蓮縣警察局交通警察隊第一分隊舉發違反道路交通管理
    事件通知單影本在卷可稽，且為異議人所不爭執，堪信為真
    實。
  (二)異議人固辯稱第1次過磅時車輛仍在跳動，並經警員同意第2
    次過磅云云，然經證人林春生到庭否認，證述：「當時我是
    執行守望勤務，指揮甲○○駕駛的卡車過磅，當時的總重是
    38.52 公噸，在控制室裡面看到的數字是會跳動的，等數字
    靜止下來以後，電腦自動停止，我們才可以用滑鼠點選取重
    ，還在跳動中的話，沒有辦法用滑鼠點選取重，取重後，外
    面的螢幕才會顯示數字，我沒有讓駕駛人2 次過磅，駕駛人
    提出 38.14公噸的照片，可能是別台車，或是他繞了一圈，
    油料減少之後再來過磅，當場並沒有立即倒車重新過磅的行
    為等語明確，是異議人此部分辯解尚難採信。
  (三)又依照異議人自承之5次測量重量，分別為出場時之38.28公
    噸、警員查獲之38.52公噸、駕駛人甲○○另行測重之38.14
    公噸、37.94公噸及卸貨時之38.26公噸，有異議人提出之出
    貨單影本、光華地磅單、花蓮港務局地磅單各1 紙附卷可稽
    ，均顯已超過核定之總重量35公噸，足認系爭貨車於上開時
    、地裝載貨物超過規定重量之違規行為，堪以認定。違反道
    路交通管理事件統一裁罰基準及處理細則第12條第1項第 13
    款雖規定「行為人駕駛汽車裝載貨物超過核定之總重量或總
    聯結重量，未逾百分之十，而未嚴重危害交通安全、秩序或
    發生交通事故，且情節輕微，以不舉發為適當者，交通勤務
    警察或依法令執行交通稽查任務人員得對其施以勸導，免予
    舉發」，然其立法目的乃在於考量儀器測量之精準度等因素
    ，避免因交通執法儀器使用上發生誤差，而以一定之「寬容
    值」作為篩選舉發處罰對象之作法，由員警斟酌儀器測得之
    數據，決定是否舉發，並非提高法定核定總重量之標準，亦
    非授與車輛所有人增加裝載量之利益，車輛所有人或駕駛人
    並不因而取得超載之權利，尤不得執為車輛裝載上限之標準
    ，是以汽車裝載貨物若超過核定之總重量但未超過其寬容值
    時，執勤員警依上述規定斟酌寬容值之限值而不予舉發固屬
    合法，惟其未斟酌寬容值之限值而為舉發，亦是在其職權範
    圍內所為之合法行為，該取締難謂為違法。
  (四)異議人又辯稱花蓮縣政府警察局的花警交字第0980016939號
    函覆內容中，載明本案違規時間為98年8月8日，與舉發單之
    違規時間98年4月8日不同，該函覆就此重要部分記載錯誤，
    係屬無效等語。然該日期為顯然誤載，從舉發通知單及異議
    人之異議內容，均可特定正確之日期為98年4月8日，且上開
    筆誤業經花蓮縣警察局以98年9月14日花警交字第098003928
    8 號函說明更正，且該函本身並非行政處分，縱有筆誤，並
    不影響原處分機關依照相關卷證，對本件異議人作成行政處
    分認定及效力，異議人此部分所辯，尚不足採。
五、綜上，原舉發機關及原處分機關以異議人所有系爭貨車之總
    聯結重量超過3.52公噸，依道路交通管理處罰條例第29條之
    2第3項之規定處異議人罰鍰14,000元，於法並無違誤，本件
    異議為無理由，應予駁回。
據上論斷，應依道路交通案件處理辦法第19條，裁定如主文。
中    華    民    國    98    年    10    月    15    日
                  交通法庭      法  官  蕭一弘
上列正本證明與原本無異。
如對本裁定不服，應於送達後5 日內，向本院提出抗告狀（應抄
附繕本）。
中    華    民    國    98    年    10    月    16    日
                                書記官


司法院資訊處製作；財團法人民間司法改革基金會備份。
